最高法院刑事判決　　　　　　　　　　　　　　　九十三年度台上字第四二０五號
　　上訴人　乙○○
　　　　　　甲○○
右上訴人等因違反貪污治罪條例案件，不服台灣高等法院高雄分院中華民國九十三年
五月十八日第二審更審判決︵九十三年度上更(一)字第六二號，起訴案號：台灣高雄地
方法院檢察署九十二年度偵字第一三一四號︶，提起上訴，本院判決如左：
    主  文
原判決撤銷，發回台灣高等法院高雄分院。
    理  由
本件原判決撤銷第一審之科刑判決，改判仍論處上訴人甲○○共同與依據法令從事公
務之人員，藉端勒索財物︵累犯︶及依牽連犯從一重論處上訴人乙○○共同與依據法
令從事公務之人員，藉端勒索財物︵累犯︶罪刑，固非無見。
惟查：一、檢察官就被告之全部犯罪事實以實質上或裁判上一罪起訴者，因各該部分
事實間互有不可分關係，法院自應就全部事實予以合一審判，如僅就其中一部分加以
審認，而置其他部分於不顧，即屬刑事訴訟法第三百七十九條第十二款所稱﹁已受請
求之事項未予判決﹂之違法；此與以可分數罪起訴，如有漏判，仍可補判之情形，迥
然有別。本件檢察官起訴書於所犯法條欄載稱：﹁核乙○○、甲○○等所為，係犯組
織犯罪防制條例第三條第一項後段之參與犯罪組織罪嫌及貪污治罪條例第四條第一項
第二款之藉端勒索財物罪、刑法之強盜罪、槍砲彈藥刀械管制條例第七條第四項之未
經許可持有、寄藏手槍罪嫌，所犯上述數罪間有方法目的之牽連關係，請從一重之貪
污治罪條例第四條第一項之藉端勒索罪嫌論處﹂等語，上訴人等被訴上開犯罪，在審
判上即為不可分割之單一訴訟客體，應全部加以論究而以一判決終結之，茍其中一部
分犯罪不能證明，亦應於理由欄敘明其依據，並說明不於主文另行諭知無罪之理由。
原判決認定上訴人等所為，均成立貪污治罪條例第四條第一項第二款之藉勢勒索財物
罪，乙○○另犯刑法第一百五十八條第一項之僭行公務員職權罪，所犯二罪依牽連犯
從一重之前揭貪污罪論處，並說明起訴書關於上訴人等涉犯前揭組織犯罪防制條例之
罪嫌部分係贅引法條，另上訴人等被訴非法持有手槍罪嫌部分，則屬不能證明其等犯
罪，因依公訴意旨認與論罪部分有牽連犯之裁判上一罪關係，不另為無罪之諭知各等
情；其對於上訴人等另被訴涉犯﹁刑法之強盜罪及槍砲彈藥刀械管制條例第七條第四
項之未經許可寄藏手槍罪嫌﹂部分，是否成立犯罪，及與論罪部分之法律關係為何，
並未予以說明論列，自有已受請求之事項未予判決及理由不備之違法。二、貪污治罪
條例第四條第一項第二款規定﹁藉勢或藉端勒索、勒徵、強占或強募財物者﹂，其中
﹁藉勢﹂與﹁藉端﹂係二種不同犯罪行為態樣之並列，其間並非得為任意相互替代適
用。原判決事實欄載稱：上訴人等與當時具警局刑事組偵查員身分之蘇福清等﹁即藉
其警察身分之威勢及具查緝走私協助偵查犯罪之職權﹃藉勢﹄勒索金錢﹂等情，理由
說明亦謂：上訴人等﹁藉勢﹂向私菸貨主綽號﹁阿順﹂之人勒索二百萬元︵新台幣︶
之事實，堪以認定，所為均係犯貪污治罪條例第四條第一項第二款規定之藉勢勒索財
物罪等語︵見原判決第三、五、七頁︶，然其判決主文第二項所載上訴人等所犯罪名
卻均為﹁共同與依據法令從事公務之人員，藉端勒索財物﹂，而與事實欄之記載及理
由說明不相符合，難謂無理由矛盾之違誤。又﹁被告以外之人於審判外之言詞或書面
陳述，除法律有規定外，不得作為證據。﹂﹁被告以外之人於偵查中向檢察官所為之
陳述，除顯有不可信之情況者外，得為證據。﹂民國︵下同︶九十二年二月六日修正
公布，同年九月一日施行之刑事訴訟法第一百五十九條第一項、第一百五十九條之一
第二項分別定有明文；原判決就共犯莊泰山於檢察官偵查中所為之供述，併採為論罪
之依據，未說明該原屬被告以外之人於審判外之陳述，何以合於傳聞法則之例外而得
採為證據之理由，亦嫌理由欠備。以上或為上訴意旨所指摘，或為本院得依職權調查
之事項，應認原判決仍有撤銷發回更審之原因。原判決關於不另諭知上訴人等無罪部
分，既經檢察官起訴書指明與前開論罪部分有裁判上一罪關係，依審判不可分原則，
應一併撤銷發回，附予說明。
據上論結，應依刑事訴訟法第三百九十七條、第四百零一條，判決如主文。
中　　　華　　　民　　　國　　九十三　　年　　　八　　　月　　 十二 　　日
                              最高法院刑事第十庭
                                  審判長法官  呂　潮　澤
                                        法官  吳　昆　仁
                                        法官  孫　增　同
                                        法官  吳　昭　瑩
                                        法官  洪　明　輝
      右正本證明與原本無異
                                              書  記  官
中　　　華　　　民　　　國　　九十三　　年　　　八　　　月　　 十七 　　日
                                                                     ｍ
